臺灣臺南地方法院刑事判決　　　　　　　　　　　　九十三年度訴字第一二五號
　　公　訴　人　臺灣臺南地方法院檢察署檢察官
　　被　　　告　丁○○
　　選任辯護人　方文賢律師
　　　　　　　　乙○○
右列被告因違反槍砲彈藥刀械管制條例等案件，經檢察官提起公訴（九十三年度偵字
第二○一四號、九十三年度偵字第七二七五號），被告等於本院審理時就被訴事實為
有罪之陳述，經本院合議庭裁定行簡式審判程序，本院判決如左：
    主      文
丁○○共同意圖為自己不法之所有，以詐術使人將本人之物交付，處有期徒刑陸月，
如易科罰金，以參佰元折算壹日。
乙○○未經許可，持有可發射子彈具有殺傷力之手槍，處有期徒刑壹年貳月，併科罰
金新臺幣伍萬元，罰金如易服勞役，以參佰元折算壹日。扣案仿ＢＥＲＥＴＴＡ廠半
自動手槍製造之改造手槍壹枝（含彈匣壹個、槍枝管制編號0000000參伍肆號
）沒收之。
    事      實
一、丁○○及戊○○、丙○○（戊○○、丙○○為現役軍人，另由國防部南部地方軍
    事法院審理中）三人共同基於意圖不法所有之犯意聯絡，於民國（下同）九十二
    年七月起，由戊○○先於ＹＡＨＯＯ奇摩網站上，進入「家族」之功能後（該功
    能係申請人以「家長」名義，招募不特定會員加入而成立之虛擬社團，「家長」
    及會員可在該「家族」內交換訊息及張貼廣告），以家長帳號「ＳＵＡＰＯＬＯ
    」成立「槍枝園地」及「愛槍者的天堂」等二家族，明知其等並未擁有槍械彈藥
    等物，亦明知其等並無手機、家庭代工及成立援交中心之行為，仍於上開家族內
    張貼販賣槍枝、手機、家庭代工及援交中心會費等廣告，並留手下機號碼000
    0000000號門號為聯絡方式，上開張貼槍彈、手機、家庭代工及成立援交
    中心之廣告之詐術行為，均足使人陷於錯誤，其等三人並於彰化銀行大順分行以
    人頭「莊振廣」之名義，申設00000000000000000號帳戶，要
    求因上開廣告意欲購買槍枝及手機等物而陷於錯誤之會員匯款入上開帳戶中。嗣
    有劉坤南於九十二年九月二十二日及三十日，因上開廣告陷於錯誤而欲買受四五
    制式槍管改造玩具槍一把，即以其女友吳秀月之高雄區中小企業銀行岡山分行0
    0000000000000000號帳戶，分別匯款轉帳新臺幣（下同）十二
    萬元及八萬元予其等三人所使用之上開人頭帳戶，得手後均朋分供己花用，亦未
    寄送任何槍枝予劉坤南，劉坤南至此始知受騙。嗣為警於九十三年二月十三日下
    午三時三十分許，在戊○○位於臺南市○○街一六七號住處，扣得電腦主機設備
    一套、改造槍管二枝、改造槍枝二把、玩具改造子彈六顆、鑽頭一枝及四五手槍
    槍管一枝，循線查獲而始知上情。
二、乙○○明知未經許可不得持有具有殺傷力之改造槍彈，仍於八十九年七月間，先
    以五千元之價格，在臺南縣歸仁鄉新豐高中旁之「捷豹模型店」內購得仿ＢＥＲ
    ＥＴＴＡ廠半自動手槍製造之玩具手槍一枝（槍管尚未貫通），並於借用予真實
    年籍均不詳之友人「葉元漳」返還後即已貫通槍管，乙○○明知上開槍枝業已貫
    通槍管內阻鐵改造而成具有殺傷力之槍枝（含彈匣一個，槍枝管制編號：000
    0000000號），仍繼而持有上開改造手槍。嗣為警於九十三年二月十三日
    下午三時三十分許，在乙○○位於臺南縣歸仁鄉○○○路二八○號住處，扣得前
    開改造手槍一枝，始知上情。
三、案經內政部警政署移送臺灣臺南地方法院檢察署檢察官偵查起訴。
    理      由
一、被告丁○○於偵查中及本院審理時均坦承：「（為何知道戊○○刊登廣告？）他
    有一次要收假的時候，他交給我一支手機，叫我幫他賣東西，人家打來說要買槍
    ，我打電話給戊○○，他才說他在網路上賣槍，要我幫他賣，我就答應他，幫他
    接電話，後來買家又打電話，我說我現在沒有，但對方還是要求要看槍，我們就
    交談一陣子」，「刊登賣槍是戊○○，因為他在軍中，有時候我會幫他接電話」
    ，「（有無將上開情形告訴戊○○？）他放假回來我才告訴他」，「認罪，並願
    意盡力與被害人取得和解」等語明確（見臺灣臺南地方法院檢察署九十三年度偵
    字第二○一四號偵查卷第二十二頁至第二十三頁、本院九十三年十二月二十二日
    審理筆錄、內政部警政署刑事警察局警卷第三頁），被告丁○○上開自白，經核
    與同案共犯丙○○所陳：「因為我朋友戊○○說他在這個網站刊登販槍廣告，騙
    取他人十幾萬元，他叫我幫忙他一起刊登販槍廣告，可以一起來賺錢」，「（網
    路上所留0000000000號詐欺及販槍電話，是誰前往申請的？）是戊○○去申請的易付卡電話，是我和戊○○、丁○○三人輪流共用的，只有接受電話
    撥入」等語（見內政部警政署刑事警察局警卷第二十三頁），同案共犯戊○○陳
    稱：「（丙○○、丁○○二人是否有一起參與販槍行為？）丙○○一開始就有參
    與販槍的行為，丁○○一開始沒有，後來得知才一起參與，我們當初賣槍就是想
    說用來騙錢的」，「我問丁○○、丙○○是否要在網路上隨便亂刊登來騙錢，他
    們說好，於是丁○○刊登家庭代工的詐欺廣告，丙○○刊登代工及販賣槍械的廣
    告，我是全部都有」，「該門號我與丁○○均有使用接洽」，「（是否為你架設
    之網站供販賣之用及往來郵件？）均是，是由我和丁○○及丙○○分別在網站上
    跟人交易或討論事項之用」等語均互核一致（見內政部警政署刑事警察局警卷第
    三十頁、國防部南部地方軍事法院九十三年五月十四日審速字第○九三○○○一
    ○二三號函附之國防部南部軍事法院九十三年三月十五日調查筆錄），足證本案
    係由共犯戊○○居於主導之地位，推由被告丁○○、共犯丙○○為詐欺行為之分
    擔，被告丁○○亦有負責接聽0000000000號之行動電話，用以向購買
    槍枝之案外人劉坤南施行詐術，至為顯明，而觀諸被告戊○○所陳：「由我和丁○○及丙○○分別在網站上跟人交易或討論事項之用」等語（見國防部南部軍事
    地方法院九十三年二月十四日調查筆錄），亦足見被告丁○○於共犯戊○○在九
    十二年七月間以家長帳號「ＳＵＡＰＯＬＯ」成立「槍枝園地」及「愛槍者的天
    堂」等二家族之初，即知悉此二網站至明。故被告丁○○、共犯丙○○及戊○○
    本即不欲交易槍枝，仍於上開家族內張貼販賣槍枝之廣告，並留手下機號碼00
    00000000號門號為聯絡方式，客觀衡之，上開張貼槍彈等廣告之詐術行
    為，確足使人陷於錯誤，至為灼然。其次，一般於金融機構開設帳戶，請領存摺
    及金融卡一事，係針對個人身分之社會信用而予以資金流通，具有強烈之屬人性
    ，而金融帳戶為個人理財之工具，申請開設金融帳戶並無任何特殊之限制，一般
    民眾皆以存入最低開戶金額申請之，一人得在不同之金融機構申請數個存款帳戶
    使用，此屬眾所週知之事，依一般人之社會經驗，若遇他人不以自己名義開戶使
    用，反而以他人之金融帳戶供己使用，於該等帳戶是否係供合法使用豈有不起疑
    之理？矧共犯戊○○竟使用毫不認識之莊振廣之帳戶，而一般人至郵局或銀行開
    設帳戶並非難事，如非係以洗錢、詐欺等不法之犯罪目的，依常理並無須使用他
    人之帳戶，要無疑義，此亦為一般具社會閱歷之國民所應具有之常識，益證渠等
    使用前開莊振廣之00000000000000000號帳戶，主觀上確有意
    圖為自己不法所有之詐欺犯意，至為明灼。再者，案外人劉坤南於九十二年九月
    二十二日及三十日，因上開網路上刊登之廣告，而陷於錯誤，欲買受四五制式槍
    管改造玩具槍一把，即以其女友吳秀月之高雄區中小企業銀行岡山分行0000
    0000000000000號帳戶，分別匯款轉帳十二萬元及八萬元予其等三
    人所使用之人頭莊振廣帳戶，業據證人吳秀月及劉坤南於國防部南部軍事地方法
    院陳述無訛（見國防部南部地方軍事法院九十三年七月二十七日審速字第○九三
    ○○○一五一三號函附之國防部南部地方軍事法院九十三年五月十九日調查筆錄
    ），並有彰化商業銀行存摺類存款未登明細表（兼交易明細表）及彰化銀行業務
    往來申請書、印鑑卡暨顧客資料卡影本及莊振廣身分證影本正反面各一紙在卷足
    考，而參酌共犯戊○○亦陳稱：「（所得如何使用？）與友人丙○○、丁○○及
    他人共同花用殆盡」等語明確（見國防部南部軍事地方法院九十三年五月十四日
    審速字第○九三○○○一○二三號函附之九十三年三月十五日調查筆錄），益證
    被告丁○○於九十二年九月二十二日及三十日確有參與施行詐術之行為，由其接
    聽行動電話而為施行詐欺取財之行為分擔，事後並有共同花用詐取得來之款項，
    至為顯明，顯見被告丁○○主觀上有意圖為自己不法所有之詐欺犯意聯絡，殆無
    疑義。準此諸節以觀，被告丁○○事後另辯稱：其僅在九十二年十一、十二月間
    有詐騙之行為，是事後才知道的云云，與同案共犯所陳不惟迥異，難資憑採，且
    被告丁○○先則辯稱：戊○○在舊曆過年前的二個月詐騙到錢之後才請我去吃東
    西再告訴我的云云，復辯稱：在舊曆過年前一個月，他約我去成功路廣東沙茶爐
    吃東西，他告訴我的云云，辯詞前後反覆，復未就其於九十二年十一、十二月間
    參與之犯行舉證以實其說，所言即難資憑採。
二、被告乙○○供稱：「（你這支槍是如何而來的？）是我在捷豹模型店購買的」，
    「（槍管為何遭貫通？）不是我貫通的，我借給葉元漳再拿回來的時候就貫通了
    」，「（你持有槍枝的目的何在？）只是好玩」，「是因為戊○○吹噓他會製造
    槍管，只是想試試看他是否真的有能力製造」，「玩具槍是我向模型店買來的，
    有二、三年了，以六千元買的」等語明確（見本院九十三年十二月二十二日審理
    筆錄、臺灣臺南地方法院檢察署九十三年度偵字第二○一四號偵查卷第二十七頁
    ），足見被告持有上開手槍，係由模型店所購得而來，本係不具殺傷力之玩具手
    槍至明。而被告上開自白持有改造之仿ＢＥＲＥＴＴＡ廠半自動手槍手槍一把等
    語，經核與被告於本院審理時所供稱：「對於非法持有槍枝部分沒有意見」等語
    大致相符（見本院九十三年十月十九日準備程序筆錄），並有扣案之仿ＢＥＲＥ
    ＴＴＡ廠半自動手槍手槍一把（含彈匣一個）及扣押物品清單一紙在卷可稽，而
    參諸上開查獲之手槍一支，經送內政部警政署刑事警察局鑑驗，認該手槍係由仿
    ＢＥＲＥＴＴＡ廠半自動手槍玩具手槍，貫通槍管內阻鐵改造而成之改造手槍，
    經實際試射，認具殺傷力，屬槍砲彈藥刀械管制條例第十一條所稱之其他可發射
    金屬或子彈具有殺傷力之各式槍砲乙節，有內政部九十三年四月二十日內授警字
    第○九三○○七六二○○函及內政部警政署刑事警察局九十三年三月二十四日刑
    鑑字第○九三○○四三一六○號鑑定書一份在卷可考，足證該手槍經葉元漳之成
    年男子改造後，始具有殺傷力，益見被告自葉元漳之人取回前揭手槍後，該手槍
    始成為具殺傷力之手槍，而本於持有該有殺傷力手槍之故意而持有之，至為顯明
    。綜上各情相互酌參，被告丁○○矢口否認部分，經核與事實不符，顯係臨訟諉
    責之詞，不值採信；而被告丁○○與被告乙○○坦認不諱部分，則與事實相符，
    尚屬可信，本案事證明確，被告二人之犯行均堪以認定。
三、按在犯罪者實施犯罪行為前有所參與，其參與者之行為究竟認為從犯之行為，抑
    應認為共同正犯之行為，應視左列情形而定：一、他人已決意犯罪，如以犯罪意
    思助成其犯罪之實現者，或與以物質上之助力，或與以精神上之助力，皆為從犯
    ，他人犯罪雖已決意，若以犯罪意思促成其犯罪之實現，如就犯罪實行之方法犯
    罪實施之順序而有所表示，應認為共同正犯，不能認為從犯，蓋在如斯情形之下
    ，其表示之意見已構成犯罪者實施犯罪行為之內容，不啻加工於犯罪之實現也。
    二、上述之「助成」及「促成」情形，應以程度之高低（程度高為正犯，程度低
    為從犯）及其行為是否構成實施犯罪行為之內容為標準。且最高法院民刑事庭會
    議亦認區別正犯及從犯之標準如為：（一）以自己犯罪之意思而參與犯罪構成要
    件之行為者為正犯。（二）以幫助他人犯罪之意思而參與犯罪構成要件之行為者
    為正犯。（三）以幫助他人犯罪之意思而參與，其所參與之行為，為犯罪構成要
    件以外之行為者，為從犯。（四）以自己犯罪之意思而參與，其所參與之行為，
    為犯罪構成要件以外之行為者，為正犯。就被告丁○○基於共同施行詐術之犯意
    聯絡，而訛稱欲販賣槍枝乙節觀之，其為正犯，應無疑義。核被告丁○○所為，
    係犯刑法第三百三十九條第一項之詐欺罪，其與共犯戊○○、丙○○間，有犯意
    之聯絡及行為之分擔，均為共同正犯。核被告乙○○所為，係犯槍砲彈藥刀械管
    制條例第十一條第四項之未經許可持有可發射子彈之槍砲罪。爰審酌被告丁○○
    先則辯稱未參與施行詐欺之犯行，嗣經本院行交互詰問，將證人均傳訊到庭後，
    始坦認犯行，惟嗣後又再行反覆，矢口否認而飾詞狡辯，迄今亦未與案外人劉坤
    南和解，顯見其犯後態度欠佳，毫無悔悟之心。再徵諸目前社會治安因槍枝氾濫
    而日益惡化之際，被告乙○○猶非法持有，嚴重威脅社會治安，然其並無持上開
    槍枝犯案暨犯後坦承犯行等一切情狀，分別量處如主文所示之刑，被告丁○○部
    分，並諭知如易科罰金以三百元折算一日之標準，被告乙○○併科罰金部分，則
    諭知如易服勞役以三百元折算一日之標準，以資儆懲。另扣案仿ＢＥＲＥＴＴＡ
    廠半自動手槍製造之改造手槍一枝（含彈匣一個，槍枝管制編號：000000
    0000號），具殺傷力，有內政部警政署刑事警察局九十三年三月二十四日刑
    鑑字第○九三○○四三一六○號槍彈鑑定書在卷足稽，為違禁物，應依刑法第三
    十八條第一項第一款之規定沒收之；另扣得電腦主機設備一套、改造槍管二枝、
    改造槍枝二把、玩具改造子彈六顆、鑽頭一枝及四五手槍槍管一枝，並非本案被
    告丁○○或乙○○犯本罪所用之物，且無殺傷力，亦非屬內政部八十六年十一月
    二十四日台（八六）內警字第八六七○六八三號公告槍砲彈藥主要組成零件，有
    內政部九十三年四月二十日內授警字第○九三○○七六二○○號函在卷可按，此
    部分即不另宣告沒收。又被告丁○○於本院九十三年十二月二十二日審理時供稱
    ：其於九十三年十一月、十二月間有參加詐欺之行為等語，然被告丁○○實際參
    與之日期、參與之地點、參與之次數及以何方式與何人共同施行詐術、受害人為
    何人等情，均尚未明瞭，此部分雖未經起訴，惟被告既有詐欺行為之嫌疑存在，
    仍應移由臺灣臺南地方法院檢察署檢察官另行偵辦，附此敘明。
據上論斷，應依刑事訴訟法第二百九十九條第一項前段、第二百七十三條之一，槍砲
彈藥刀械管制條例第十一條第四項，刑法第十一條前段、第二十八條、第三百三十九
條第一項、第四十一條第一項前段、第四十二條第二項、第三十八條第一項第一款，
罰金罰鍰提高標準條例第一條前段、第二條，判決如主文。
本案經檢察官甲○○到庭執行職務
中    華    民    國      九十三    年    十二      月      三十一      日
                              臺灣臺南地方法院刑事第十二庭
                                  審判長法  官  謝瑞龍
                                        法  官  徐千惠
                                        法  官  黃翰義
右正本證明與原本無異。
如不服本判決，應於判決送達後十日內，向本院提出上訴狀。
                                        書記官  林憶梅
中    華    民    國      九十三    年    十二      月      三十一      日
附錄本案論罪科刑法條：
槍砲彈藥刀械管制條例第十一條
未經許可，製造、販賣或運輸第四條第一項第一款所稱其他可發射金屬或子彈具有殺
傷力之各式槍砲者，處五年以上有期徒刑，併科新臺幣一千萬元以下罰金。
未經許可，轉讓、出租或出借前項所列槍砲者，處三年以上十年以下有期徒刑，併科
新臺幣七百萬元以下罰金。
意圖供自己或他人犯罪之用，而犯前二項之罪者，處無期徒刑或七年以上有期徒刑，
併科新臺幣一千萬元以下罰金。
未經許可，持有、寄藏或意圖販賣而陳列第一項所列槍砲者，處一年以上七年以下有
期徒刑，併科新臺幣七百萬元以下罰金。
第一項至第三項之未遂犯罰之。
中華民國刑法第三百三十九條(普通詐欺罪)
意圖為自己或第三人不法之所有，以詐術使人將本人或第三人之物交付者，處五年以
下有期徒刑、拘役或科或併科一千元以下罰金。
以前項方法得財產上不法之利益或使第三人得之者，亦同。
前二項之未遂犯罰之。
